【裁判字號】    91,交易,88
【裁判日期】    920513
【裁判案由】    公共危險等
【裁判全文】
臺灣苗栗地方法院刑事判決                          九十一年度交易字第八八號
    公  訴  人  臺灣苗栗地方法院檢察署檢察官
    被      告  甲○○
右列被告因公共危險等案件，經檢察官提起公訴（九十一年度偵字第一七七二號），
本院判決如左：
    主  文
甲○○服用酒類，不能安全駕駛動力交通工具而駕駛，處有期徒刑陸月；又因過失傷
害人致重傷，處有期徒刑拾月。應執行有期徒刑壹年貳月。
    事  實
一、甲○○於民國九十一年四月二十一日十七時許，因在苗栗縣苑裡鎮某釣蝦場內飲
    酒，己達不能安全駕駛動力交通工具之狀態，猶駕駛車號Ｍ七─八九六二號自小
    客車，沿苗栗縣苗一三０甲線道路由東往西方向行駛，嗣於同日十八時十五分許
    ，行經該路段與產業道路交叉路口處時，本應注意車前狀況，隨時採取必要之安
    全措施，且行車速度在郊外道路時速不得超過六十公里，及汽車行駛至交叉路口
    時，直行車尚未進入交叉路口，而轉彎車已達中心處開始轉彎時，直行車應讓轉
    彎車先行之規定，且依當時情形，亦無不能注意之情事，竟因酒後注意能力降低
    而疏未注意上開規定，以時速約七十至八十公里之速度「超速」行駛，致撞及由
    苗一三０甲線對向車道駛來，欲左轉進入產業道路，且已過路口中心處完成轉彎
    動作之由丙○○所駕駛車號ＱＧ─一０三０號自小客車之右側車身，致丙○○車
    上所搭載之丁○○（丙○○之女，八十年七月七日生）受有外傷性硬膜下腔出血
    併深度昏迷之傷害，經手術急救後，仍呈無法自行餵食，需經由鼻管灌食，無法
    自行坐站等自我照顧之「極重度殘障」狀態。警方據報後前往處理，於同日十九
    時三分測試甲○○之呼氣酒精濃度仍達每公升零點三六毫克。
二、案經丁○○之父丙○○訴由苗栗縣警察局通霄分局報告臺灣苗栗地方法院檢察署
    檢察官偵查起訴。
    理  由
一、右開事實，業據被告甲○○於警訊及本院審理時自白不諱，核與告訴人丙○○指
    訴情節，暨證人即處理警員乙○○於審理中證述情節大致相符。而被害人丁○○
    受傷害時年僅十一歲，因本件被告之行車肇事，已致重傷之程度，其「於九十一
    年四月二十一日車禍當時，因受有外傷性硬膜下腔出血併深度昏迷，先入李綜合
    醫院大甲分院行開顱手術急救，清除血塊及減壓，將顱骨置於腹部，因仍呈深度
    昏迷狀態而送入加護病房治療；迄同年五月三日以急診轉換至長庚醫院，於同年
    五月八日行氣管切開造口術；同年五月三十日行顱骨修補手術，至同年六月十三
    日出院，期間共住加護病房二十二日（含李綜合醫院大甲分院期間），普通病房
    三十三日，迄仍無法自行餵食，需經由鼻管灌食，無法自行坐站等自我照顧，呈
    「極重度殘障」狀態，需自備特製輪椅、氧氣鋼瓶、抽痰機、噴霧器等設備，需
    長期門診追蹤治療等情，亦有李綜合醫院大甲分院九十一年五月一日診斷証明書
    、長庚醫院九十一年六月十七日診斷証明書、及中華民國殘障手冊等在卷可憑；
    此外，復有訂正後之道路交通事故調查表（九十二年三月六日，經原製表警員乙○○親赴現場後重新製作，再經丙○○、被告二人會同審視無誤，參見本院審理
    卷附道路交通事故調查報告表之紅筆更正註記）、酒精濃度測試表、舉發道路交
    通管理事件通知單及診斷證明書二紙、現場照片共十三幀（偵查卷十幀、審理卷
    三幀）在卷可稽。
二、按飲用酒類或其他類似物後，其吐氣所含酒精濃度超過每公升○‧二五毫克或血
    液中酒精濃度超過百分之○‧○五以上者，不得駕車；酒精濃度超過規定標準者
    ，處新臺幣一萬五千元以上六萬元以下罰鍰，並當場移置保管其車輛及吊扣其駕
    駛執照一年；而肇事致人受傷者，並吊扣其駕駛執照二年；致人重傷或死亡者，
    吊銷其駕駛執照，並不得再考領。道路交通管理處罰條例第三十五條第一項第一
    款、道路交通安全規則第一百十四條第一項第二款均定有明文。次按行政院法務
    部八八法檢字第００一六六九號函，固以酒精濃度呼氣達每公升０．五五毫克以
    上，為「不能安全駕駛」之標準；惟此係就本條係屬「抽象危險犯」所為之解釋
    ，其意旨係在說明如超過前開標準，其肇事率即為一般正常人之十倍，可逕行認
    定有公共危險，毋庸另行探求其他事證以為佐證，尚無逕以前開數值作為刑法罪
    責認定之唯一標準之意；此由該函就「至於低於上揭數值以下之行為，如輔以其
    他客觀事實得作為不能安全駕駛之判斷時，亦應依刑法第一百八十五條之三之規
    定移送法辦處以刑罰」等語自明。是本件被告經警測試酒後之吐氣含酒精成份已
    達每公升○．三六毫克，雖未超過○．五五毫克，然既已逾越交通監理或警察機
    關取締酒醉駕車之每公升○．二五毫克標準值，其已屬「酒精濃度超過規定標準
    」；況被告復有超速（當地限速為六十公里，被告行車時速約七、八十公里）之
    情形並肇生車禍，足證被告於上開時、地顯因飲用酒類而無安全駕駛車輛之能力
    ，而屬酒醉駕車甚明。
三、第按汽車駕駛人應注意車前狀況，並隨時採取必要之安全措施；汽車行駛至交岔
    路口，其行進、轉彎，應依左列規定：「六、轉彎車應讓直行車先行。但直行車
    尚未進入交岔路口，而轉彎車已達中心處開始轉彎，直行車應讓轉彎車先行」，
    道路交通安全規則第九十三條讀第一項第一款、第九十四條第三項、第一百零二
    條第一項第六款均分別定有明文。依訂正後之道路交通事故調查報告表可證，本
    件車禍肇事當時，丙○○所駕駛之車雖係轉彎車，然其遭被告撞擊地點顯已越過
    交叉路口之中心線，而在被告直行車之右側車道上，足見被告係在丙○○轉彎車
    已過交叉路口中心線後始發生撞擊，從而，被告明知酒後不能安全駕駛仍違規超
    速駕車，且依其狀況，又非不能注意，竟疏未注意，而又違反道路交通安全規則
    規定，肇事且致人受重傷，其有過失甚明，且該過失行為與被害人丁○○受重傷
    之間亦顯有因果關係。本件事證明確，被告犯行堪予認定。
四、核被告所為，係犯刑法第一百八十五條之三之服用酒類不能安全駕駛動力交通工
    工具罪及同法第二百八十四條第一項後段之過失致重傷罪。所犯上開二罪間，犯
    意各別，罪名不同，應予分論併罰。又被告酒醉駕車，因而致人受重傷，其所犯
    過失致重傷罪部分，應依道路交通管理處罰條例第八十六條第一項之規定，加重
    其刑。又被告於肇事後即呼叫救護車並伴隨被害人送醫，除請其父親留在車禍現
    場外，並於警員赴醫院調查時，主動在犯罪偵查機關尚未確定其身分前，向苗栗
    縣警察局通霄分局苑裡分駐所警員乙○○自首並接受裁判，業經被告在審理中供
    述在卷，雖其供述情節核與警員乙○○證述被告係在車禍現場自首之情形有所出
    入，然揆諸本院訊問時，已間隔肇事期日甚久，警員既係經常辦理各種車輛肇事
    案件，記憶難免參差，故有關自首之地點與被告之供述既有出入，即應以被告之
    供述較為可採。而被告既稱已由其父親留在現場處理善後並於醫院主動向警方表
    示自己為肇事人身分，核其行為外觀，亦與自首要件相合，況參諸警員乙○○自
    始即證稱本件之查獲被告，確係源於被告方面之主動表示肇事者身分一節，亦屬
    一致，因認被告之行為仍符合自首要件，應依法減輕其刑，並先加後減之。爰審
    酌被告並無不良素行，惟其過失違反注意之程度重大及犯罪之結果已致人於重傷
    ，情節嚴重與犯罪後迄未與被害人家屬達成和解等一切情狀，量處如主文所示之
    刑，並定應執行之刑，以示懲儆。
據上論斷，應依刑事訴訟法第二百九十九條第一項前段，道路交通管理處罰條例第八
十六條第一項，刑法第一百八十五條之三、第二百八十四條第一項後段、第五十一條
第五款、第六十二條前段，罰金罰鍰提高標準條例第一條前段，判決如主文。
本案經檢察官廖啟村到庭執行職務。
中      華      民      國    九十二    年      五      月     十三     日
                                        臺灣苗栗地方法院交通法庭
                                              法  官  楊  台  清
右正本證明與原本無異。
如不服本判決，應於送達後十日內向本院提出上訴狀(須附繕本)，上訴於臺灣高等
法院臺中分院。
                                              書記官  李  惠  雯
中      華      民      國    九十二    年      五      月     十三     日
附錄論罪科刑法條
刑法第一百八十五條之三
服用毒品、麻醉藥品、酒類或其他相類之物，不能安全駕駛動力交通工具而駕駛者，
處一年以下有期徒刑、拘役或三萬元以下罰金。
刑法第二百八十四條第一項後段


司法院資訊處製作；財團法人民間司法改革基金會備份。
